臺灣臺南地方法院刑事判決　　　　　　　100年度訴字第270號
公　訴　人　臺灣臺南地方法院檢察署檢察官
被　　　告　陳貴琴
選任辯護人　蘇正信律師
　　　　　　蔡進欽律師
　　　　　　蔡弘琳律師
上列被告因違反毒品危害防制條例案件，經檢察官提起公訴（100
年度偵字第1464號）及移送併辦（100年度偵字第3848號、第424
6號），本院判決如下：
    主    文
陳貴琴販賣第二級毒品，處有期徒刑肆年，未扣案之行動電話壹
支（內含門號0000000000號SIM 卡壹張）沒收，如全部或一部不
能沒收時，追徵其價額；未扣案之販賣第二級毒品所得新臺幣伍
佰元沒收，如全部或一部不能沒收時，以其財產抵償之。
被訴販賣第二級毒品予洪錫德部分無罪。
    事    實
一、陳貴琴明知安非他命為毒品危害防制條例第2條第2項第2 款
    所列之第二級毒品，不得持有、販賣，竟意圖營利，基於販
    賣第二級毒品安非他命之犯意，於99年7月4日16時45分許，
    由李宗欣以其持用之門號0000000000號（起訴書誤載000000
    00號）行動電話撥打陳貴琴持用門號0000000000號行動電話
    ，表明其係綽號「包子」友人之身分及欲購買價格500 元之
    安非他命意思，陳貴琴則告以現在沒有，允諾翌日再撥打電
    話予李宗欣。陳貴琴復於同日20時2分許，以其持用門號000
    0000000號行動電話撥打李宗欣持用門號0000000000 號行動
    電話，聯繫確定交易毒品及交易地點，旋於之後某時，在李
    宗欣位於臺南市歸仁區○○○街12號住處樓下，以新臺幣（
    下同）500元之價格，販賣安非他命1小包予李宗欣1 次。嗣
    臺灣臺南地方法院檢察署指揮警方於100年1月27日持本院核
    發之搜索票，前往陳貴琴位於臺南市歸仁區○○○街128巷2
    弄8 號住處執行搜索，扣得陳貴琴所有與本案無關之安非他
    命1小包（毛重0.46公克）、玻璃吸食球1組、夾鏈袋1 小包
    、塑膠鏟管2支，循線查悉上情。
二、案經臺灣臺南地方法院檢察署檢察官簽分偵查起訴及高雄市
    政府警察局湖內分局、行政院海岸巡防署南部地區巡防局臺
    南第二機動查緝隊報告臺灣臺南地方法院檢察署檢察官移送
    併案審理。
    理    由
一、關於證據能力部分：
  (一)按「被告以外之人於審判外之言詞或書面陳述，除法律有規
    定者外，不得作為證據。」，刑事訴訟法第159條第1項定有
    明文。本件證人李宗欣於警詢時所為之證述，係屬被告以外
    之人於審判外之陳述，被告及其選任辯護人於本院準備程序
    爭執前開證人李宗欣證述之證據能力，復無符合刑事訴訟法
    第159條之2、第159條之3所規定之例外情形，則證人李宗欣
    於警詢時所為之證述，自無證據能力。
  (二)本件卷附通訊監察譯文，係檢察官聲請本院依通訊保障及監
    察法第5條第1項第1款規定核發通訊監察書（見偵字第1464
    號卷第88頁至第89頁），由司法警察執行通訊監察，以錄音
    設備之機械作用，真實保存當時通訊之內容，該監聽錄音蒐
    證程序自屬合法，因此取得監聽錄音自有證據能力。又警方
    將合法通訊監察所得，轉譯為文字之採證之程序本屬合法，
    該通訊監察譯文亦具有證據能力。被告陳貴琴未爭執該通訊
    監察譯文之真實性，足認該通訊監察譯文之所載與監聽錄音
    結果並無不符，本院即無勘驗監聽錄音帶之必要。
  (三)至本件認定事實所引用之後開被告以外之人之言詞陳述，被
    告與其選任辯護人均未爭執其證據能力，並於本院準備程序
    陳明同意作為證據，本院審酌該言詞陳述作成時，並無違法
    或不當之狀況，依刑事訴訟法第159條之5第1 項規定傳聞例
    外之同意法則，自得作為證據使用。
二、有罪部分：
  (一)訊據被告陳貴琴矢口否認有前揭販賣安非他命之犯行，辯稱
    ：伊並無販賣安非他命予李宗欣等語；被告選任辯護人為被
    告辯護稱：被告係與李宗欣各出資250 元，合資向案外人洪
    靜琳購買500 元之安非他命，被告僅將李宗欣購得部分交付
    ，並無販賣或賺取差價情事云云；又辯護稱：係李宗欣請被
    告代調毒品，並無販賣云云。然查：
    (1)證人李宗欣（B ）於99年7月4日16時45分許，以其持用之
      門號0000000000號行動電話撥打被告（A）持用門號00000
      00000號行動電話之通訊對話內容：
      A：喂。
      B：我包子朋友。
      A：怎樣。
      B：伍佰有嗎？
      A：現在沒有。
      B：要什麼時候？
      A：明天。
      B：那妳明天打給我。
      A：好。
    (2)被告（A）於同日20時2分許，以其持用門號0000000000號
      行動電話撥打李宗欣（B ）持用門號0000000000號行動電
      話之通訊對話內容：
      B：喂。
      A：你下午打給我那個？
      B：對阿。
      A：我朋友下午有下來。
      B：妳那邊有？
      A：以後要處理別那個五百的，很不好用。
      B：我就剩下…。
      A：這次如果要五百，我先給你沒關係。
      B：什麼？
      A：你今天如果要處理五百，我先給你沒關係。
      B：好。
      A：先跟你說一下，真的很不好用。
      B：妳都在哪邊等？
      A：你不是住在我剛剛報的那邊嗎？
      B：對阿。
      A：我到了打給你，包子沒在那邊嗎？
      B：沒有。
      A：不用跟他說。
      B：好。
    (3)前揭通訊對話內容，有通訊監察譯文在卷可稽（見偵字第
      1464號卷第30頁），被告就其持用門號0000000000號行動
      電話與李宗欣持用門號0000000000號行動電話間有前開通
      訊對話內容均不爭執，證人李宗欣於偵查中結證：「（00
      00000000是你的電話？）是的。」，「（0000000000號電
      話是陳貴琴使用的電話？）是的。」，「（你和陳貴琴如
      何認識？）是朋友『包仔』介紹我向他購買安非他命。」
      ，「（警察是否提供譯文給你看及播放音檔給你聽？）有
      。」，「（是否是你和陳貴琴的對話？）是的，但其中99
      年7 月12日19時15分那次是『包仔』用我的手機跟陳貴琴
      的對話。」，「（99年7月4日下午4時45分，有無以00000
      00000號電話打給陳貴琴上開門號，向他購買500元安非他
      命？）有，我們有交易成功，是陳貴琴在我民權九街住處
      樓下交500 元安非他命給我的。」，「（有無交易成功？
      ）有。」，「（你是單純向他購買還是與他合資？）是我
      單純向他購買安非他命，至於他向何人購買我不清楚。」
      等語（見偵字第1464號卷第55頁），於本院審理時雖先翻
      異前詞，改證稱：係其要吸食但錢不夠，與被告1 人出資
      500 元，合資購買毒品云云，嗣後復證稱：前揭翻異證詞
      係虛偽陳述，實情並非與被告合資購買，而係叫被告幫伊
      調500 元之毒品，並稱：其於警、偵所述確實等語（見本
      院卷第57頁至第70頁反面）。證人李宗欣於偵查中及本院
      審理時均證稱並無與被告合資購買毒品之事實，且依前揭
      通訊監察譯文內容，亦無言及合資購買情事，被告辯稱：
      伊係與李宗欣各出資250元，合資購買500元之安非他命云
      云，顯與事實不符，殊難採信。又依前揭通訊監察譯文內
      容，係由被告直接與證人李宗欣約定交易金額及交易地點
      ，自始未談及調貨情節，且於證人李宗欣於99年7月4日16
      時45分許，以電話向被告詢問有無500 元之毒品，被告直
      接回答現在沒有，而非待詢問供毒者後答覆證人李宗欣，
      且被告嗣後取得毒品可供交易後，即主動撥打證人李宗欣
      電話確定交易金額及約定交易地點，並一再陳述：「這次
      如果要五百，我先給你沒關係。」，「你今天如果要處理
      五百，我先給你沒關係。」，顯然其於取得毒品後，主動
      販賣予證人李宗欣，而非單純幫助李宗欣向他人調取毒品
      。再參以證人李宗欣於電話中先表明其係綽號「包子」友
      人之身分，顯然其與被告並不熟識，被告並無憑空未得好
      處，甘冒刑責無償為證人李宗欣調貨轉讓毒品之理。足認
      證人李宗欣嗣於本院審理時所證：係叫被告幫伊調500 元
      之毒品云云，要屬迴護被告之詞，難以採信。又被告縱係
      於接獲李宗欣欲購毒之訊息，始向其上游取得毒品，用以
      販賣予李宗欣，因被告係出於販賣毒品之意思而為毒品之
      交付，仍應該當販賣毒品罪責。證人李宗欣於偵查中結證
      於前揭時、地向被告購買500 元之安非他命，所證述購買
      毒品之時間、地點、金額核與通訊監察譯文內容所示情節
      相符，況證人李宗欣與被告並無仇怨，無故意誣陷被告之
      理，其於偵查中之證述，應堪採信。是被告確有前揭販賣
      第二級毒品安非他命予證人李宗欣之犯行，堪以認定。
    (4)按販賣毒品罪，不以販入之後，復行賣出為必要，只須意
      圖營利而販入或賣出，有一於此，犯罪即為成立；而所謂
      「意圖」，即犯罪之目的，原則上不以發生特定結果為必
      要，即衹須有營利之意圖為已足，不以買賤賣貴而從中取
      利為必要。一般民眾普遍認知毒品之非法交易，政府一向
      查禁森嚴，且重罰不寬貸，衡諸常情，倘非有利可圖絕無
      平白甘冒被重罰高度風險之理，從而，舉凡其有償交易，
      除足反證其確另基於某種非圖利本意之關係外，通常尚難
      因無法查悉其買進、賣出之差價，而諉無營利之意思，或
      阻卻販賣犯行之追訴；且販賣毒品之行為，無一定之公定
      價格，每次買賣之價格亦各有差異，隨供需雙方之資力或
      關係之深淺或需求之數量、貨源之充裕與否、販賣者對於
      資金之需求殷切與否，以及政府查緝之態度，進而為各種
      之風險評估，而有各種不同之標準，並非一成不變，販賣
      者從各種「價差」或係「量差」謀取利潤方式，或有差異
      ，然其所圖利益之非法販賣行為目的，則屬相同，並無二
      致。本件雖因被告否認犯罪，無從由被告供述查悉該次安
      非他命販入之價格及因此所獲得之具體利潤，然以被告與
      證人李宗欣並不熟識而無特殊之情誼，若被告無從中牟利
      ，應無自甘承受重典，涉險販賣第二級毒品之理，被告既
      交付毒品安非他命並收取代價，其有販賣營利之意圖，亦
      堪認定。
    (5)綜上，被告前開所辯核屬卸責飾詞，均非可採。本件事證
      已臻明確，被告犯行洵堪認定，應予依法論科。
  (二)核被告販賣第二級毒品安非他命之犯行，係犯毒品危害防制
    條例第4條第2項之販賣第二級毒品罪。被告持有第二級毒品
    之低度行為，為販賣之高度行為所吸收，不另論罪。被告販
    賣第二級毒品安非他命價格僅500 元，數量非鉅，販賣次數
    僅有1 次，其犯罪之情狀遠較長期販賣毒品之「大盤」、「
    中盤」毒販輕微，客觀上足以引起一般同情，縱處以法定最
    低刑度猶嫌過重，而有情輕法重、顯可憫恕之情形，爰依刑
    法第59條之規定酌減其刑。爰審酌被告係高中畢業，家庭經
    濟狀況為小康，有其警詢筆錄之記載可參，曾有施用毒品紀
    錄（非累犯），素行欠佳，此有臺灣高等法院被告前案紀錄
    表在卷可佐，販賣第二級毒品之犯罪情節，及販賣毒品戕害
    國人身心健康，助長施用毒品之不良風氣，惟其所犯販賣之
    毒品數量非鉅，暨其犯罪之動機、目的及犯後否認犯行之態
    度，爰量處如主文所示之刑，以資懲儆。檢察官對被告求處
    有期徒刑10年，本院經審酌以量處上開之刑為適當。未扣案
    門號0000000000號行動電話1 支係被告所有，此據被告於警
    詢時供述確實，被告以該行動電話供其犯販賣第二級毒品聯
    絡之用，應依毒品危害防制條例第19條第1 項之規定諭知沒
    收，如全部或一部不能沒收時，追徵其價額。被告販賣第二
    級毒品所得500 元，雖未扣案，惟屬被告因犯罪所得之財物
    ，應依毒品危害防制條例第19條第1項規定，併予宣告沒收
    ，如全部或一部不能沒收時，以其財產抵償之。扣案之第二
    級毒品安非他命1小包（毛重0.46公克）、玻璃吸食球1組、
    夾鏈袋1小包、塑膠鏟管2支，被告陳明係供其施用毒品所用
    之物，並無證據與被告所犯前揭犯行有關，不得諭知沒收，
    附此敘明。
三、無罪部分：
  (一)公訴意旨略以：被告陳貴琴明知安非他命業經政府公告列為
    毒品危害防制條例第2條第2項第2 款所定之第二級毒品，不
    得持有、販賣，竟仍基於販賣第二級毒品安非他命之犯意，
    於99年7月7日22時42分許，以門號0000000000號行動電話，
    與洪錫德持用之門號0000000000號（起訴書誤載00000000號
    ）行動電話聯繫後，旋於之後之不詳時間，在臺南市歸仁區
    某處，以2,500元之價格，販賣安非他命1包予洪錫德1 次。
    因認被告涉犯毒品危害防制條例第4條第2項之販賣第二級毒
    品罪嫌等語。
  (二)按犯罪事實應依證據認定之，無證據不得認定犯罪事實，刑
    事訴訟法第154條第2項定有明文。次按認定不利於被告之事
    實，須依積極證據，苟積極證據不足為不利於被告事實之認
    定時，即應為有利於被告之認定，更不必有何有利之證據；
    認定犯罪事實所憑之證據，雖不以直接證據為限，間接證據
    亦包括在內，然而無論直接或間接證據，其為訴訟上之證明
    ，須於通常一般之人均不致有所懷疑，而得確信其為真實之
    程度者，始得據為有罪之認定，倘其證明尚未達於此一程度
    ，而有合理性懷疑存在時，即不得遽為被告犯罪之認定（最
    高法院30年上字第816 號、76年臺上字第4986號判例意旨參
    照）。又按施用毒品者，其所稱向某人購買之供述，須補強
    證據以擔保其供述之真實性。該所謂補強證據，必須與施用
    毒品者關於相關毒品交易之供述，具有相當程度之關聯性，
    且足使一般人對於施用毒品者之供述無合理之懷疑存在，而
    得確信其為真實，始足當之（最高法院96年度臺上字第1029
    號判決意旨參照）。
  (三)公訴意旨認被告涉犯上揭罪嫌，無非係以證人洪錫德於警詢
    及偵查中之證述，及雙方通聯之通訊監察譯文等為其論據。
    惟訊據被告則堅決否認有上開販賣第二級毒品與洪錫德之犯
    行，辯稱：伊並無販賣安非他命予洪錫德等語；被告選任辯
    護人為被告辯護稱：當日洪錫德電請被告向案外人洪靜琳購
    買2,500 元之安非他命，但被告並未向案外人洪靜琳購買安
    非他命，故並無販賣交付安非他命予洪錫德等語。經查：
    (1)證人洪錫德於警詢時證述及偵查中結證：於99年7月7日22
      時42分以電話與被告聯絡，欲向被告購買半錢，價格2,50
      0 元之安非他命，有交易成功，是被告來歸仁區拿毒品給
      渠，非合資，是單純購買安非他命等語（見偵1464號卷第
      65頁、第77頁）；於本院審理時則改證稱：渠是打電話給
      被告，要被告幫忙聯繫賣毒品的洪靜琳，因為渠無洪靜琳
      的電話，只是通電話問而已，並沒有交易成功等語（見本
      院卷第61頁反面至第66頁反面），先後證述情節迥不相侔
      。
    (2)被告（A）於99年7月7日22時42分許，以其持用門號00000
      00000號行動電話撥打洪錫德（B）持用門號0000000000號
      行動電話之通訊對話內容：
      B：喂，在哪？
      A：家。
      B：現在有辦法嗎？
      A：我這邊沒有，要明天。
      B：這個現金的。
      A：對阿，要明天。
      B：我朋友說要處理，我怎麼知道。
      A：我朋友說明天。
      B：我剛打給妳，妳就跟我說妳朋友說要明天。
      A：對拉，就是要等她下來阿。
      B：現在沒辦法？
      A：對阿。
      B：可是現在很急。
      A：多急？
      B：很急，我怎麼知道。
      A：那就要打給我朋友看看，歸仁這個。
      B：對拉，要半個，麻煩一下。
      A：你出多少？
      B：看妳多少阿。
      A：那我打電話問看看。
      B：那妳再打給我。
      被告（A）於99年7月7日22時51分許，以其持用門號00000
      00000號行動電話撥打洪錫德（B）持用門號0000000000號
      行動電話之通訊對話內容：
      B：喂。
      A：我朋友說明天。
      B：我會暈倒。
      A：你跟他說明天阿。
      B：好，我跟他說說看好了。
    (3)前揭通訊對話內容，有通訊監察譯文在卷可稽（見偵字第
      1464號卷第73頁正反面），被告就其持用門號0000000000
      號行動電話與洪錫德持用門號0000000000號行動電話間有
      前開通訊對話內容均不爭執。惟依前揭通訊監察譯文之內
      容，證人洪錫德與被告於99年7月7日22時42分許以電話聯
      絡，言及證人洪錫德欲向被告購毒情事，被告告知證人洪
      錫德要打電話問友人看看，後被告再於99年7月7日22時51
      分許以電話聯絡洪錫德，告知其友人說要明天等語，依此
      通訊監察譯文內容，實不能據以證明被告與洪錫德間確已
      完成毒品交易，之後之通訊監察，亦無被告與洪錫德約定
      購買安非他命或購買多少數量、金額、在何處交易等通訊
      監察紀錄，被告是否確有前揭販賣交付第二級毒品與洪錫
      德之犯行，即非無疑。此外，復查無其他足資補強證人洪
      錫德於偵查中證述可採之證據，是不能據以認定被告有販
      賣第二級毒品與證人洪錫德之事實。
    (4)公訴人所提之證據無法形成本院認定被告此部分有罪之心
      證，復未提出其他適合於證明被告此部分犯罪事實之積極
      證據，並說明其證據方法與待證事實之關係，以說服本院
      形成有罪之心證，而被告亦否認此部分之犯行，基於「無
      罪推定、罪疑惟輕」之法理，即不得驟為被告犯罪之認定
      ，應就此為被告無罪之諭知，以昭審慎。
四、關於移請併辦部分：
    臺灣臺南地方法院檢察署100 年度偵字第3848號、第4246號
    移送併案審理部分，其中被告販賣第二級毒品安非他命予李
    宗欣部分，與本案被告經起訴並經論罪科刑部分屬同一事實
    ，本院自得併予審理；至被告販賣第二級毒品安非他命予洪
    錫德部分，因本院審認結果應為被告無罪之諭知，自無從併
    予審理，應退由檢察官另行處理，末此敘明。
據上論斷，應依刑事訴訟法第299條第1項前段、第301條第1項，
毒品危害防制條例第4條第2項、第19條第1 項，刑法第11條、第
59條，判決如主文。
本案經檢察官郭書鳴到庭執行職務
中    華    民    國   100    年    6     月    30    日
                  刑事第十三庭  審判長法  官  吳勇輝
                                      法  官  程克琳
                                      法  官  熊祥雲
以上正本證明與原本無異
如不服本判決應於收受本判決後10日內向本院提出上訴書狀，並
應敘述具體理由。其未敘述上訴理由者，應於上訴期間屆滿後20
日內向本院補提理由書狀（均須按他造當事人之人數附繕本）「
切勿逕送上級法院」。
                                      書記官  林幸萱
中    華    民    國   100    年    6     月    30    日
毒品危害防制條例第4條第2項：
製造、運輸、販賣第二級毒品者，處無期徒刑或七年以上有期徒
刑，得併科新臺幣一千萬元以下罰金。